【裁判字號】    95,訴,9123
【裁判日期】    951002
【裁判案由】    侵權行為損害賠償
【裁判全文】
臺灣臺北地方法院民事判決              95年度訴字第9123號
原      告  乙○○
            丙○○
被      告  丁○○
            甲○○
共      同
訴訟代理人  莊勝榮律師
複  代理人  蕭相國律師
上列當事人間請求侵權行為損害賠償事件，經本院刑事庭裁定移
送而來，本院於民國95年9月18日言詞辯論終結，判決如下：
    主  文
被告甲○○應給付原告乙○○新台幣壹拾萬元，及自民國95年7
月13日起至清償日止，按年息5%計算之利息。
被告甲○○、丁○○應各給付原告丙○○新台幣壹拾萬元，及自
民國95年7月13日起至清償日止，按年息5%計算之利息。
原告其餘之訴駁回。
訴訟費用由被告甲○○負擔20％、丁○○負擔10％，原告乙○○
負擔20％，餘由原告丙○○負擔。
本判決第1項於原告乙○○以新台幣新台幣萬伍仟元供擔保後
，得假執行；但被告甲○○如以新台幣壹拾萬元供擔保後，得免
為假執行。
本判決第2項於原告丙○○各以新台幣新台幣萬伍仟元供擔保
後，得為假執行；但被告甲○○、丁○○如依序各以新台幣壹拾
萬元預供擔保後，得免為假執行。
原告其餘假執行之聲請駁回。
    事實及理由
一、原告主張：伊等為夫妻，與被告丁○○、甲○○母女原為鄰
    居關係。詎甲○○竟於民國93年10月25日某時，自其住所窗
    戶旁，朝丙○○公然以「不要臉！滾回去！滾回去！滾回去
    巴西！滾回去巴西！滾回去！」等言詞辱罵丙○○；另於同
    年12月27日某時，丁○○又在住處樓下大門口，公然以「瘋
    女人！妳死不會有人哭！妳會死在路邊．．．罵妳這個瘋女
    人」等言詞辱罵丙○○；嗣於94年1月23日某時，甲○○開
    啟其住所大門，對外公然以「你已經豬狗不如了啦！你又不
    是人！你穿裙子的啦！．．．他是穿裙子的啦！他是穿裙子
    的啦！」等言詞辱罵乙○○；再同年2月7日21時40分許，甲○○竟緊跟在其2人後面，指著伊等公然以「Free  Movie
    ！賤女人！在表演！有人在表演春宮電影！」等言詞辱罵伊
    等；而被告上列故意不法之辱罵行為，致伊等名譽受有損害
    ，自應賠償伊等精神慰撫金。且，謝淑芬並因此需搭車就醫
    治療，而支出搭車費用7,200元及醫療費用6,070元。爰依侵
    權行為法則，提起本訴等情。並於本院聲明：(一)甲○○應給
    付乙○○、丙○○各500,000元，及各加計自起訴狀繕本送
    達翌日起算之法定遲延利息。(二)丁○○應給付丙○○300,00
    0元，及加計自起訴狀繕本送達翌日起算之法定遲延利息。
    (三)被告應連帶給付丙○○13,270元，及加計自起訴狀繕本送
    達翌日起算之法定遲延利息。(四)願供擔保請准宣告假執行。
二、被告則均以：伊等上開言論並無指名道姓，對原告不構成名
    譽損害；且丙○○就醫與伊等上開言論間亦無因果關係等語
    ，資為抗辯。並於本院聲明：(一)原告之訴及假執行聲請均駁
    回。(二)如受不利判決，願供擔保請准宣告免為假執行。
三、查，兩造原為鄰居，而甲○○曾於93年10月25日某時，自其
    住所窗戶旁，朝丙○○說「不要臉！滾回去！滾回去！滾回
    去巴西！滾回去巴西！滾回去！」等言詞；另於同年12月27
    日某時，丁○○又在住處樓下大門口，朝丙○○說「瘋女人
    ！妳死不會有人哭！妳會死在路邊．．．罵妳這個瘋女人」
    等言詞；嗣於94年1月23日某時，甲○○開啟其住所大門，
    朝乙○○說「你已經豬狗不如了啦！你又不是人！你穿裙子
    的啦！．．．他是穿裙子的啦！他是穿裙子的啦！」等言詞
    ；再同年2月7日21時40分許，甲○○在原告後面，指著其等
    說「Free  Movie！賤女人！在表演！有人在表演春宮電影
    ！」等言詞等情，有卷附錄音譯文資料為證 (見本院卷第70
    至74頁)，且被告上列言論涉有公然侮辱罪嫌，經原告提起
    刑事告訴，並經台灣台北地方法院檢察署提起公訴，再經本
    院刑事庭判處被告有罪確定在案（見本院卷第4至8頁），亦
    經本院依職權調閱本院95年度易字第704號刑事卷宗（含偵
    查卷）查明屬實（見本院卷第39頁），復為被告所不爭執（
    見本院卷第27頁、第39頁），堪信為真。
四、本件應審究者為(一)被告上開言行是否業已不法侵害原告名譽
    ？(二)若是，則原告請求損害賠償金額是否允當？茲分別論述
    如下：
(一)、被告上開言行是否業已不法侵害原告名譽？
    查，上列言詞足以使人產生羞辱及不堪之感，而被告竟朝丙○○、曾銘祥辱罵上列言詞，顯屬意在貶損他人之名譽至明
    。況被告上列公然侮辱原告之言行，亦經本院刑事庭判決有
    罪確定在案（見本院卷第4至8頁之上列刑事判決），是被告
    抗辯：伊等說上列言詞時，並未指名道姓云云，要無可取。
    準此可知，被告以上列不當言詞辱罵原告，足以使原告社會
    上對其等個人評價受到貶損（最高法院90年台上字第646號
    判例意旨參照），是原告名譽自有受損至明。
(二)、原告請求損害賠償金額是否允當？
  1.醫療費用6,010元部分：
    (1)、按，因故意或過失，不法侵害他人之權利者，負損害賠
        償責任，民法第184條第1項前段固定有明文。惟，損害
        賠償之債，以有損害之發生及有責任原因之事實，並二
        者之間，有相當因果關係為成立要件。故原告所主張損
        害賠償之債，如不合於此項成立要件者，即難謂有損害
        賠償請求權存在（最高法院48年台上字第481號判例意
        旨參照）。
    (2)、丙○○主張：伊因被告前開言行導致身體不適，而支出
        醫療費用6,010元云云，固據提出醫療收據為證 (見本
        院卷第43至69頁)。然觀諸上開醫療收據均為有關婦科
        及暈眩、失眠等症狀，亦無法證明與被告前開言行間，
        有何因果關係。是丙○○主張：伊因被告前開言行而就
        醫，並支出醫療費用6,010元云云，即無可取。
  2.計程車費7,200元部分：
    丙○○主張：伊因被告前開言行導致身體不適，而需搭乘計
     程車前往就醫，並因此支出計程車費用7,200元云云。然承
     前所述，丙○○主張因被告上列言行而就醫乙事，既已無
     法舉證以實其說，則其主張因就醫而支出計程車費用7,200
     元，自與被告前開言行不具相當因果關係。是丙○○此部
     分請求，即非有據，應予駁回。
  3.精神慰撫金 (甲○○各應給付乙○○、丙○○500,000元；
    丁○○應給付丙○○300,000元)部分：
    (1)、按不法侵害他人之身體、健康、名譽、自由、信用、隱
       私、貞操，或不法侵害其他人格法益而情節重大者，被
       害人雖非財產上之損害，亦得請求賠償相當之金額，民
       法第195 條第1項定有明文。又所謂相當，自應以實際加
       害情形與其名譽影響是否重大，及被害者之身分地位與
       加害人經濟狀況等關係定之（最高法院47年台上字第
       1221號判例意旨參照）。且，慰藉金之賠償須以人格權
       遭遇侵害，使精神上受有痛苦為必要，其核給之標準固
       與財產上損害之計算不同，然非不可斟酌雙方身分資力
       與加害程度，及其他各種情形核定相當之數額（參見最
       高法院51年度台上字第223 號判例意旨）。
    (2)、經查，本院審酌乙○○係大學畢業（尚在研究所就讀中
        ），目前擔任警官，其於94年間所得約1,112,178元、
        財產總額為3,74 1,863元（見本院卷第39頁；第12至15
        頁之稅務電子閘門財產所得調件明細表），丙○○係巴
        西大學畢業，在國外曾任老師及經理等職，目前在台無
        工作，其於94年間所得約79,460元、財產總額為458,00
        0元（見本院卷第39頁；第16至17頁之稅務電子閘門財
        產所得調件明細表），而丁○○則為小學畢業，目前並
        無工作，於94年間所得約474,086元、財產總額為11,63
        4,600元（見本院卷第28頁；第18至19頁之稅務電子閘
        門財產所得調件明細表），甲○○係商專畢業，目前為
        新禾國際旅行社負責人，其於94年間之財產總額為8,49
        5,971元（見本院卷第27頁；第20至21頁之稅務電子閘
        門財產所得調件明細表）。而兩造原係鄰居，本應和睦
        相處，惟甲○○卻無故以上開言詞公然辱罵原告，丁○○無故亦辱罵丙○○，使原告名譽無端受到羞辱，致原
        告心懷恐懼，其等精神上所受之痛苦實非言語所能形容
        等情狀，認甲○○應賠償乙○○非財產上損害100,000
        元；甲○○、丁○○則應各賠償丙○○非財產上損害
        100,000元為允當。至原告逾此所為請求，即非有據，
        應予駁回。
五、從而，原告依民法第195條第1項規定，訴請甲○○應賠償乙○○、丙○○非財產上損害各100,000元；丁○○則應賠償
    丙○○100, 000元；及各加計自起訴狀繕本送達翌日（即95
    年7月13日，見本院卷第32頁）起算之法定遲延利息，為有
    理由，應予准許。至原告逾此所為請求，即無理由，應予駁
    回。
六、兩造陳明願供擔保，聲請宣告假執行或免為假執行，經核原
    告勝訴部分，合於法律規定，爰分別酌定相當之擔保金額宣
    告之；原告其餘假執行之聲請，因訴之駁回而失所依據，不
    予准許。
七、本件事證已臻明確，兩造其餘攻擊或防禦方法，經本院審酌
    後，認均與本件之結論無涉，茲不再一一論述，併予敘明。
八、據上論結，本件原告之訴為一部有理由、一部無理由，依民
    事訴訟法第79條、第85條第1項但書、第390條第2項、第392
    條第2項，判決如主文。
中    華    民    國    95    年    10     月    2     日
                  民事第一庭    法  官  楊絮雲
以上正本係照原本作成
如對本判決上訴，須於判決送達後20日內向本院提出上訴狀
中    華    民    國    95    年    10     月    2      日
                                書記官  薛德芬


司法院資訊處製作；財團法人民間司法改革基金會備份。
